【裁判字號】    98,訴,1992
【裁判日期】    980804
【裁判案由】    搶奪等
【裁判全文】
臺灣臺中地方法院刑事判決              98年度訴字第1992號
公  訴  人  臺灣臺中地方法院檢察署檢察官
被      告  乙○○
                    國民
                    （另案於臺灣臺中監獄臺中分監執行）
上列被告因搶奪等案件，經檢察官提起公訴（98年度偵字第3201
號），本院判決如下：
    主    文
乙○○意圖為自己不法之所有，而侵占離本人持有之物，處罰金
新臺幣壹萬元，如易服勞役，以新臺幣壹仟元折算壹日。又意圖
為自己不法之所有，而搶奪他人之動產，累犯，處有期徒刑拾月
。
    犯罪事實
一、乙○○前因施用第一級、第二級毒品案件，經本院以96年度
    訴字第1850號判處有期徒刑10月、7月，嗣經減刑為有期徒
    刑5月、3月又15日，定應執行刑為有期徒刑8月確定，於民
    國96年12月19日縮刑期滿執行完畢。
二、乙○○仍不知悔改，為以下之犯行：
（一）於97年5月下旬某日，在不詳之處，拾得丙○○所有、於
      同月下旬，在桃園縣中壢市之「娛樂高手網咖」內遭竊而
      脫離本人持有之Motorola牌V878型行動電話1支（IMEI序
      號：000000000000000號，下稱Motorola牌行動電話），
      竟意圖為自己不法之所有，而侵占入己，並插入其申辦之
      行動電話門號0000000000號SIM卡使用。復於97年7月18日
      ，將前開Motorola牌行動電話，帶往臺中市東區之「臺中
      3C通訊行」，簽立「讓渡來源切結書」，而以新臺幣（下
      同）約1000元之價格，變賣予不知情之店員。
（二）於97年7月22日下午5時許，騎乘車牌號碼不詳之重型機車
      ，行經臺中市○區○○街上靠近十甲路口處，意圖為自己
      不法之所有，趁前方之甲○○停放機車不及抗拒之際，騎
      乘機車自後方靠近甲○○，徒手強行奪取甲○○提在左手
      之手提包得手（內有現金5000餘元、證件及印鑑等物，與
      SONY牌Z300型行動電話1支（IMEI序號：
      000000000000000號，下稱SONY牌行動電話），隨即逃離
      現場。復於97年7月26 日，將前開SONY牌行動電話，帶往
      臺中市東區之「臺中3C 通訊行」，簽立「讓渡來源切結
      書」，而以約1000元之價格，變賣予不知情之店員。嗣經
      警循線查獲。
三、案經臺中縣警察局太平分局報告臺灣臺中地方法院檢察署檢
    察官偵查起訴。
    理    由
壹、證據能力部分：
一、按被告以外之人於偵查中向檢察官所為陳述，除顯有不可信
    之情況外，得為證據，刑事訴訟法第159條之1第2項定有明
    文。查證人甲○○、王德河於偵查中經檢察官訊問時所具結
    之證詞，本院核無顯不可信之情況；且被告於本院審理時亦
    皆無提及檢察官於偵查時有何違反法定程序而對上述被害人
    及證人非法取供，亦別無釋明上開供述有何顯不可信之情況
    ；故依首揭說明，其等偵查中具結之證詞均有證據能力。
二、次按被告以外之人於審判外之陳述，雖不符刑事訴訟法第15
    9條之1至同條之4之規定，而經當事人於審判程序同意作為
    證據，法院審酌該言詞陳述或書面陳述作成時之情況，認為
    適當者，亦得為證據；同法第159條之5第1項定有明文。本
    件被害人丙○○、甲○○於警詢之陳述，及卷附通聯調閱查
    詢單、讓渡來源切結書影本2張、被指認人照片一覽表、指
    認犯罪嫌疑人紀錄表等證據，對被告而言性質上雖屬傳聞證
    據，但上開證據業經檢察官、被告於本二審理時均同意作為
    證據（見本院卷第39頁背面及40頁），且觀各該證據資料之
    作成狀態，並無違法不當或證據力明顯過低之瑕疵，故承上
    開說明，均有證據能力。
貳、實體部分：
一、訊據被告乙○○對犯罪事實欄二之（一）之侵占離本人所持
    有之物犯行坦承不諱；對犯罪事實欄二之（二）之搶奪犯行
    ，固坦承有持SONY牌行動電話，前往「臺中3C通訊行」以約
    1000元價格出售之事實，但矢口否認有搶奪被害人甲○○之
    犯行，並辯稱：SONY牌行動電話是伊撿到的，伊並無搶奪被
    害人甲○○云云。
    經查：
（一）侵占離本人所持有之物部分：被告於犯罪事實欄二之（一
      ）所載時、地侵占丙○○遭竊而脫離其本人所持有之
      Motorola牌行動電話等情，為被告於本院審理中自白不諱
      ，核與被害人丙○○於警詢中之證述相符（見警卷第11至
      12頁）此外復有讓渡來源切結書影本1份、IMEI序號
      000000000000000號行動電話通聯調閱查詢單2份、門號
      0000000000號行動電話申設者基本資料1份在卷可證（見
      警卷第17頁、第13至15頁，98年度偵字第3201號卷第6頁
      ）。是被告對侵占離本人所持有之物犯行所為自白與事實
      相符，堪信為真實，此部分事證明確，被告上開侵占離本
      人所持有之物犯行堪予認定。
（二）搶奪部分：
    １、被害人甲○○於97年7月22日下午5時許，在臺中市○區
        ○○街上靠近十甲路口處，遭人乘其不備，而搶奪其所
        有之手提包1個，內有包括上述SONY牌之行動電話1支在
        內等財物之事實，業據被害人甲○○於警詢、偵查及本
        院審理中敘明在卷（見警卷第7至8頁，98年度偵字第32
        01號卷第8至9頁，本院卷第38頁背面），先後所言一致
        ，尚無瑕疵可指。
    ２、被害人甲○○於警詢中明確指認被告為搶奪其財物之人
        ，有警詢筆錄、指認犯罪嫌疑人紀錄表、被指認人照片
        一覽表在卷可證（見警卷第8至10頁），而該項指認程
        序，核無違反「警察機關實施指認犯罪嫌疑人程序要領
        」之規定，自足供為判斷本件事實之基礎，而更加擔保
        上述認定應屬正確。況且甲○○於本院更證稱：「（檢
        察官問：你注意到歹徒的特徵？）有，當嫌疑人要停車
        時，我有看他一眼，嫌疑人拿走我包包時，他有回頭看
        我一眼。嫌疑人的皮膚黑黑的，瘦瘦的，眼睛的輪廓比
        較深，當天他是穿深色衣服，頭戴半罩式安全帽，臉部
        有露出來。（檢察官問：在警局時，妳有指認？）有。
        當天指認的過程，員警問我說如果讓我看到嫌疑人本人
        或照片，是否可以認得，我說可以，員警就拿很多張照
        片給我指認，我一眼就認出嫌疑人的照片，因為我從來
        沒有碰過這種事，我對被搶的經過及搶我的人長相印象
        深刻。（檢察官問：員警在提供照片給你指認前，有無
        作任何的暗示或誘導讓妳知道本案的嫌疑人是誰？）沒
        有，照片上都沒有名字。（檢察官問：當天對你行搶的
        歹徒，今日有無在庭？）有，就是在庭的被告。」等語
        （見本院卷第38頁背面至39頁）。
    ３、再者，被告於97年7月26日持被害人甲○○之上開SONY
        牌行動電話（IMEI序號：000000000000000號）至臺中
        市東區之「臺中3C通訊行」出售，並簽立「讓渡來源切
        結書」1份之事實為被告所自承，且有通聯調閱查詢單1
        份、讓渡來源切結書影本1份在卷可證（見警卷第22頁
        、第16頁）。
    ４、被告雖辯稱上開SONY牌行動電話為其所拾獲，但查被告
        於警詢中陳稱是在臺中市○區○○路附近撿到的等語（
        見警卷第5頁），而於偵查中則稱係在自由路四段撿到
        的，是賣掉前幾個小時撿到的等語（見98年度偵字第
        3201號卷第10頁）。被告前後所述不一，益證被告所為
        上開SONY牌行動電話為其拾獲之辯詞，不足採取。
    ５、綜上，證人甲○○遭搶之SONY牌行動電話為被告持之出
        售，且甲○○尚經警方提供犯罪嫌疑人之照片6張使其
        指認後，亦指出被告乃搶奪其手提包之人，益證證人甲○○所述屬實。又被告就其於何處拾獲上開SONY牌之辯
        詞前後不一，不足採取。本件事證明確，被告上開搶奪
        犯行堪予認定。
二、核被告就犯罪事實欄二之（一）所為，係犯刑法第337條之
    侵占離本人所持有之物罪；就犯罪事實欄二之（二）所為係
    犯刑法第325條第1項之搶奪罪。被告所犯上開2罪，犯意各
    別，行為亦殊，應予分論併罰。被告前因施用第一級、第二
    級毒品案件，經本院以96年度訴字第1850號判處有期徒刑10
    月、7月，嗣經減刑為有期徒刑5月、3月又15日，定應執行
    刑為有期徒刑8月確定，於民國96年12月19日縮刑期滿執行
    完畢，有臺灣高等法院被告前案紀錄1份在卷可稽。被告於
    有期徒刑執行完畢後，5年內故意再犯本件搶奪部分有期徒
    刑以上之罪，為累犯，應依刑法第47條第1項之規定，加重
    其刑。爰審酌被告前有違反槍砲彈藥刀械管理條例、侵占、
    竊盜、詐欺、恐嚇、違反毒品危害防制條例、過失致死、搶
    奪、等前科之素行，因個人貪念，侵占離本人所持有之物品
    ，並將之換取現金供己花用，造成被害人之損失，應予非難
    ；又搶奪犯案之手段危害社會治安，且被害人甲○○所受損
    失不輕；被告犯後坦承侵占離本人所持有之物犯行，但矢口
    否認搶奪犯行之態度，乃再斟酌其犯罪之動機、目的、方法
    及所得等一切情狀後，分別量處如主文所示之刑，並就罰金
    部分諭知易服勞役之折算標準。
據上論斷，應依刑事訴訟法第299條第1項前段，刑法第325條第1
項、第337條、第42條第3項、第47條第1項，刑法施行法第1條之
1 第1項、第2項，判決如主文。
本案經檢察官丁○○到庭執行職務。
中    華    民    國    98    年    8     月    4     日
                  刑事第11庭    審判長法  官  楊文廣
                                      法  官  柯志民
                                      法  官  周玉蘭
以上正本證明與原本無異。
如不服本判決應於收受判決後10日內向本院提出上訴書狀，並應
敘述具體理由；其未敘述上訴理由者，應於上訴期間屆滿後20日
內向本院補提理由書（均須按他造當事人之人數附繕本）「切勿
逕送上級法院」。
告訴人或被害人對於判決如有不服具備理由請求檢察官上訴者，
其上訴期間之計算係以檢察官收受判決正本之日期為準。
                                      書記官  黃泰能
中    華    民    國    98    年    8     月    4     日
附錄論罪科刑法條
中華民國刑法第325條（普通搶奪罪）：
意圖為自己或第三人不法之所有，而搶奪他人之動產者，處6月
以上5年以下有期徒刑。
因而致人於死者，處無期徒刑或7年以上有期徒刑，致重傷者，
處3年以上10年以下有期徒刑。
第1項之未遂犯罰之。
刑法第337條
意圖為自己或第三人不法之所有，而侵占遺失物、漂流物或其他
離本人所持有之物者，處500元以下罰金。


司法院資訊處製作；財團法人民間司法改革基金會備份。
